臺灣彰化地方法院刑事判決　　　　　　　　　　　　　九十一年度訴字第三二號
　　公　訴　人　臺灣彰化地方法院檢察署檢察官
　　被　　　告　丙○○
右列被告因竊佔案件，經檢察官提起公訴（九十年度偵字第四三五九號），本院判
決如左：
    主      文
丙○○意圖為自己不法之利益，而竊佔他人之不動產，處拘役伍拾日，如易科罰金，
以參佰元折算壹日，緩刑貳年。
    事      實
一、丙○○明知彰化縣埤頭鄉○○段第四四五地號應有部分三分之一土地（重測前係
    斗六甲段第七地號）係其父黃存仁於民國（下同）六十五年二月七日贈與其弟乙○○，並移轉登記為乙○○所有，因乙○○長年居住在台北，而由其代為管理，
    嗣因故未再繼續管理上開土地，乙○○遂於八十一年間再出租予甲○○耕種，詎
    丙○○竟意圖為自己之不法利益，於八十九年十二月間，擅自在該處整地及播種
    水稻，因而竊佔土地面積約零點四二公頃（詳如附件所示編號Ａ所示），經甲○○通知後，方為乙○○所發覺。
二、案經被害人乙○○訴由臺灣彰化地方法院檢察署檢察官偵查起訴。
    理      由
一、訊之被告丙○○固坦承前開整地及播種水稻一節不諱，惟矢口否認有何竊佔犯行
    ，辯稱：該地原為其父所有，伊不知其父將土地登記給告訴人乙○○，伊自六十
    五年間起向告訴人承租耕作，因被告受傷無法繼續耕作始轉租予甲○○，其後被
    告為自行耕作始收回轉租土地，主觀上並無竊佔故意，縱認被告涉犯竊佔罪，自
    六十五年間起佔用上開土地即已完成而成立竊佔竊佔罪，其後之繼續佔用或轉租
    予甲○○耕作，乃被告竊佔狀態之繼續及變更，均不構成另一新竊佔罪，則被告
    所涉本件竊佔罪之追訴權時效至遲於七十六年間即已屆滿十年云云。經查，右揭
    犯罪事實，業據告訴人於偵審中指訴甚詳，核與證人甲○○於偵查中結證稱：「
    我耕作超過八年了，是乙○○父子要我耕作的，後來他父親去世後，乙○○還是
    要我耕種，我有按時交租金，給其母親水電費，丙○○˙˙˙在去年向我要回那
    塊地耕作。」等語（見偵卷），於本院審理中證述：「（何時開始在系爭土地耕
    作？何人介紹？）大約耕作有四、五年以上了。是他們的父親、母親要我耕作的
    。他們是在八十九年討回去的。（在你耕作之前是誰在耕作？）我知道是被告在
    耕作。後來他母親叫我去耕作，但是沒有告訴我原因。」等語大致相符，顯見該
    土地係由被告之父母黃存仁、黃吳水美經告訴人之同意出租予證人甲○○耕作，
    並無被告所稱「由伊將上開土地轉租與證人甲○○」之事，且被告係在八十九年
    十二月間始起意擅自佔用上開土地耕作，亦無追訴權時效消滅之問題。又證人即
    告訴人及被告之母黃吳水美於偵查中到庭證稱：「本來是三個兒子每人三分之一
    各二分，後因丙○○賭博輸錢，機車也當掉，要賣土地，我先生就叫小兒子買下
    那部分。˙˙˙最後我先生過戶快四分的土地給小兒子，˙˙˙丙○○是分得其
    他土地。」等語（見偵卷第六四、六五頁），且有土地買賣契約書為憑，足見告
    訴人之父黃存仁於六十五年間雖將該土地登記給告訴人，當時或有將其中三分之
    一土地分給被告之意，嗣因被告需錢孔急，故於六十七年間，即由告訴人將應分
    給被告部分買下，此與一般民間習慣尚屬相符，更足見被告對其父生前已將該地
    移轉登記為告訴人所有一節，應知之甚詳，是被告上開所辯無非卸飾之詞爾，不
    足採信，此外復有土地登記謄本一份附卷可稽，另據臺灣彰化地方法院檢察署檢
    察官至現場勘驗，並請彰化縣北斗地政事務所丈量結果，經被告耕種之面積為零
    點四二公頃，亦有勘驗筆錄、土地複丈成果圖（如附件編號Ａ所示）及現場照片
    五幀在卷可參，本件事證明確，其竊佔犯行洵堪認定。
二、核被告丙○○所為，係犯刑法第三百二十條第二項竊佔罪，應依同條第一項之規
    定處斷爰審酌被告之品行、犯罪之動機、目的、手段、佔用之面積大小，所生之
    危害及其犯罪情節不大，並犯後態度等一切情狀，量處如主文所示之刑，並諭知
    易科罰金折算標準。又被告前未曾受有期徒刑以上刑之宣告，其因一時失慮，偶
    罹刑典，且已將佔用之土地交還告訴人，有調解書一份在卷可憑，且被告年紀亦
    已不小，經此教訓，當知警惕，應無再犯之虞，本院認其宣告刑，以暫不執行為
    宜，併宣告緩刑二年，以啟自新。
據上論斷，應依刑事訴訟法第二百九十九條第一項前段，刑法第三百二十條第二項、
第一項、第四十一條第一項前段、第七十四條第一款，罰金罰鍰提高標準條例第一條
前段、第二條，判決如主文。
本件經檢察官詹昭書到庭執行職務。
中    華    民    國    九十一      年      六      月      二十八      日
   台灣彰化地方法院刑事第二庭
                                    法      官  李  水  源
右正本證明與原本無異。
如不服本判決應於判決送達後十日內向本院提出上訴狀(須附繕本)。
告訴人或被害人對於判決如有不服具備理由請求檢察官上訴者，其上訴期間之計算係
以檢察官收受判決正本之日期為準。
                                    法院書記官  廖  建  興
中    華    民    國    九十一      年      七      月        二        日
附錄本案論罪科刑法條全文
刑法第三百二十條
意圖為自己或第三人不法之所有，而竊取他人之動產者，為竊盜罪，處五年以下有期
徒刑、拘役或五百元以下罰金。
意圖為自己或第三人不法利益，而竊佔他人之不動產者，依前項之規定處斷。
前二項之未遂犯罰之。
